臺灣彰化地方法院刑事判決
110年度易字第729號
公  訴  人  臺灣彰化地方檢察署檢察官  
被      告  鄭沛旻


上列被告因詐欺案件，經檢察官提起公訴（110年度偵字第8759
號）及移送併辦（111年度偵字第492號），本院判決如下：
    主    文
鄭沛旻犯幫助洗錢罪，處有期徒刑陸月，併科罰金新臺幣玖萬柒
仟元，罰金如易服勞役，以新臺幣壹仟元折算壹日。
    犯罪事實
一、鄭沛旻於民國106年1月間曾自稱為辦理信用貸款而將其所有
    兆豐國際商業銀行（下稱兆豐銀行）帳號000-00000000000
    號帳戶之存摺、提款卡（含密碼），寄予不詳之人，嗣後上
    開兆豐銀行帳戶並遭詐騙集團用以詐騙至少3名被害人，鄭
    沛旻並因此遭到員警及檢察官之訊問，而得以知悉將金融機
    構帳戶提供他人使用會有幫助他人實施詐欺及洗錢相關犯罪
    之情形。竟基於幫助詐欺及幫助洗錢之犯意，於110年1月12
    日後某日，在彰化縣秀水鄉某郵筒，將其所有兆豐國際商業
    銀行（下稱兆豐銀行）帳號000-00000000000號帳戶之存摺
    、提款卡（含密碼），寄予詐欺集團不詳成年成員收受。嗣
    該詐欺集團所屬成員即共同基於意圖為自己不法所有之犯意
    聯絡，為下列犯行：
　㈠詐欺集團所屬成員自109年12月2日某時許起，在手機交友軟
    體PAIRS上，以Line暱稱「陳偉霆」與趙心瑋互加好友，佯
    稱要與趙心瑋結婚，趙心瑋遂經「陳偉霆」建議，於「阿里
    競猜」賭博網站開設帳戶作為投資基金，趙心瑋因而陷於錯
    誤，依自稱「阿里競猜」專員之指示匯款，於如附表所示之
    時間，轉帳如附表所示之金額至鄭沛旻提供之上揭兆豐銀行
    帳戶內，該等款項旋遭詐欺集團成員轉帳一空。
　㈡詐欺集團所屬成員於109年12月7日晚上某時許，佯稱名為「
    吳靜怡」、通訊軟體LINE名稱為「靜靜」之女子，以LINE方
    式，向柯進易誆稱：因香港保險有問題，欠缺旅費至香港處
    理、在香港生病，隔離期間出門需要保證金云云，致柯進易
    陷於錯誤，於如附表所示之時間，匯款如附表所示之金額至
    鄭沛旻提供之上揭兆豐銀行帳戶內，該等款項旋遭詐欺集團
    成員轉帳提領。
二、案經趙心瑋訴由苗栗縣警察局；新北市政府警察局土城分局
    報告臺灣彰化地方檢察署檢察官偵查起訴。
    理    由
一、證據能力之說明：
    本案以下所引用被告鄭沛旻以外之人於審判外之言詞或書面
    陳述，業經於審理期日踐行調查證據程序，檢察官及被告均
    已當庭表示無意見，且迄至言詞辯論終結前亦未聲明異議，
    本院審酌該等言詞或書面陳述之製作及取得，並無證據顯示
    有何違背程序規定而欠缺適當性之情事，認以之為證據應屬
    適當，依刑事訴訟法第159條之5之規定，自均有證據能力。
    而非供述證據部分，經本院於審理中提示並告以要旨而為調
    查時，檢察官及被告亦未表示無證據能力，本院審酌該等證
    據作成及取得之程序均無違法之處，亦認均有證據能力。
二、認定犯罪事實所憑之證據及認定之理由：
　　訊據被告固坦承於110年1月12日後某日，在彰化縣秀水鄉某
    郵筒，將其所有兆豐銀行帳戶之存摺、提款卡寄送予不詳之
    人等情，惟矢口否認有何幫助詐欺及幫助洗錢之犯行，辯稱
    ：我在網路看到刊登信用貸款之廣告，對方稱要美化帳戶，
    因而將其上開帳戶存摺、提款卡寄予對方，不知道是詐騙跟
    洗錢等語。經查：
  ㈠被告於110年1月12日後某日，在彰化縣秀水鄉某郵筒，將其
    所有兆豐銀行帳戶之存摺、提款卡寄送予不詳之人。而同一
    時間，詐騙集團成員自109年12月2日某時許起，在手機交友
    軟體PAIRS上，以Line暱稱「陳偉霆」與趙心瑋互加好友，
    佯稱要與趙心瑋結婚，致趙心瑋陷於錯誤，於如附表所示之
    時間，轉帳如附表所示之金額至被告所提供之上揭兆豐銀行
    帳戶內，並遭提領殆盡；詐騙集團成員另又於109年12月7日
    晚上某時許，佯稱名為「吳靜怡」、通訊軟體LINE名稱為「
    靜靜」之女子，以LINE方式，向柯進易誆稱：因香港保險有
    問題，欠缺旅費至香港處理、在香港生病，隔離期間出門需
    要保證金云云，致柯進易陷於錯誤，而於110年1月18日上午
    11時29分許、1月21日上午11時6分許、1月22日上午10時50
    分許，匯款新臺幣(下同)12萬5,000元、12萬元及6萬元至鄭
    沛旻前揭兆豐銀行帳戶內，旋即遭詐欺集團提領，均導致犯
    罪所得去向不明，被告之兆豐銀行帳戶淪為洗錢之工具之事
    實，除被告之供述及兆豐銀行帳戶開戶資料暨客戶存款往來
    交易明細表外，並有告訴人趙心瑋、被害人柯進易之證述、
    柯進易與詐騙集團成員之LINE對話紀錄、郵局跨行匯款申請
    書、內政部警政署反詐騙諮詢專線紀錄表、趙心瑋提供之資
    料、受理各類案件紀錄表、受理詐騙帳戶通報警示簡便格式
    表、金融機構聯防機制通報單、內政部警政署反詐騙諮詢專
    線紀錄表在卷可查，足認被告所提供之兆豐銀行帳戶，成為
    詐騙集團用以詐騙及洗錢之工具之事實。
  ㈡被告固以上情置辯。然而：
  1.被告於106年1月間，曾向員警及檢察官稱：於105年12月間
    ，有自稱為貸款公司的人撥打電話給伊，詢問其有沒有資金
    需求，聲稱可幫其辦理信用貸款，其當時有資金需求，就詢
    問對方該如何辦理，對方自稱是代辦公司，聲稱有辦法幫其
    代辦，但是要先寄存摺、提款卡、密碼等資料給對方作帳，
    以達到分數的需求，其相信對方，就將兆豐銀行帳戶依指示
    寄給對方等語，而上開兆豐銀行帳戶並於106年1月間遭詐騙
    集團用以詐騙至少3名被害人，被告當時提供與「唐小姐代
    辦」之LINE對話內容予檢察官，證明其無幫助詐欺之故意，
    經檢察官採信，於106年6月23日以彰化地方檢察署106年度
    偵字第2126號對被告為不起訴處分等情，業經本院調閱上開
    偵查卷宗全卷確認屬實。故被告於106年間，即曾用與本案
    同樣之辯解、將與本案相同之帳戶寄予「代辦公司」，最後
    帳戶被用以作為詐騙之工具，所以被告非常清楚知悉將金融
    帳戶寄出予不詳之人使用，該不詳之人就是要拿來作為犯罪
    使用。　　
　⒉而本案被告稱：其在臉書上看到貸款之廣告，與對方用LINE
    聯絡，對方說要幫我美化帳戶，對方叫什麼名字忘記了，寄
    到的詳細地址也忘記了，寄過去後他就失去消息；我不知道
    他的真實姓名，沒有他的聯絡方法，我怕老婆發現，把對話
    紀錄全刪掉了等語。故本件被告稱要請「代辦公司」幫忙貸
    款，結果對方拿了被告帳戶即失去聯繫，被告不但沒有找尋
    對方，反而選擇將所有對話紀錄及聯絡方式刪除。而本件被
    告才將帳戶寄出，於110年2月6日即遭設定為警示帳戶，故
    被告最遲於110年2月6日即知悉其帳戶被詐騙集團使用，被
    告又曾經有過帳戶遭詐騙集團使用之經驗，被告豈可能還將
    其與「代辦公司」的對話紀錄全部刪除，故本件被告所稱是
    因為貸款要美化帳戶，顯然為被告自己虛構之詞，不足採信
    ，更可徵被告早已知悉其提供帳戶之對象為不法份子。
　㈢從而，本案事證明確，被告犯行已可認定，應予依法論科。
三、論罪科刑：
  ㈠是核被告所為，係犯刑法第30條第1項前段、第339條第1項、
    洗錢防制法第14條之幫助詐欺取財、幫助洗錢罪。被告以一
    幫助行為，提供存摺及提款卡，係以一行為觸犯幫助詐欺取
    財罪及幫助洗錢罪，為想像競合犯，應依刑法第55條前段規
    定，從一重論以幫助洗錢罪。被告為幫助犯，應依刑法第30
    條第2項之規定，按正犯之刑減輕其刑。
  ㈡本院審酌被告已曾有過提供帳戶被用以犯罪的經驗，竟又再
    次提供銀行之帳戶存摺及提款卡，幫助詐騙集團施行詐騙，
    並幫助掩飾、隱匿詐欺犯罪所得之去向，使金流不透明，影
    響社會經濟秩序，危害金融安全，並造成社會互信受損，使
    是類犯罪更加肆無忌憚，助長犯罪之猖獗，已嚴重妨礙檢警
    追查幕後詐欺正犯之犯罪；且被告否認犯行，其辯解全不可
    信，更可徵其毫無悔意，犯後態度不佳；參酌被告提供帳戶
    造成本案2名被害人匯入金額達97萬5,000元、被告國中畢業
    之智識程度，為大貨車司機，已婚，有一名子女等一切情況
    ，量處如主文所示之刑，另就洗錢罪併科罰金部分，依刑法
    第42條第3項前段諭知易服勞役之折算標準。
四、又依卷內現有事證，尚乏積極證據證明被告為本案犯行獲有
    報酬，自無從遽認被告有何實際獲取之犯罪所得，爰不予諭
    知沒收或追徵其價額。又本案被害人等轉帳後遭提領之款項
    ，均係由詐欺集團成員提領，非屬被告所有，亦非在其實際
    掌控中，其就所隱匿之財物不具所有權及事實上處分權，無
    從依洗錢防制法第18條第1項就所提領全部金額諭知沒收。
五、據上論斷，依刑事訴訟法第299條第1項前段，判決如主文。
本案經檢察官吳曉婷提起公訴、檢察官林芬芳移送併辦，檢察官
陳昭蓉到庭執行職務。
中　　華　　民　　國　　111 　年　　2 　　月　　22　　日
                  刑事第二庭   審判長法官  葉明松
                               法      官  陳薏伩
                               法      官  陳怡潔
以上正本證明與原本無異。
如不服本判決應於收受判決後20日內向本院提出上訴書狀，並應
敘述具體理由。其未敘述上訴理由者，應於上訴期間屆滿後20日
內向本院補提理由書( 均須按他造當事人之人數附繕本) 「切勿
逕送上級法院」。
告訴人或被害人對於判決如有不服具備理由請求檢察官上訴者，
其上訴期間之計算係以檢察官收受判決正本之日期為準。
中　　華　　民　　國　　111 　年　　2 　　月　　22　　日
                               書  記  官  顧嘉文

附表
 一、被害人趙心瑋部分（有提告訴）    轉帳時間（轉出帳戶） 轉帳金額（轉入帳戶：被告兆豐銀行帳戶）  1 110年2月1日10時13分許（000-000000000000） 10萬元       2 110年2月2日11時10分許 （同上帳戶） 10萬元        3 110年2月3日16時56分許（同上帳戶） 20萬元  4 110年2月2日20時17分許（000-00000000000） 4萬元  5 110年2月2日21時51分許（同上帳戶） 5萬元  6 110年2月3日9時23分許（同上帳戶） 5萬元  7 110年2月3日9時25分許（同上帳戶） 5萬元  8 110年2月3日10時30分許（000-00000000000） 5萬元  9 110年2月3日10時31分許（同上帳戶） 1萬元 10 110年2月3日17時1分許（000-00000000000000） 1萬元 11 110年2月3日17時2分許（同上） 1萬元 被害人趙心瑋其中67萬元匯入被告兆豐銀行帳戶。   二、被害人柯進易部分（未提告）   1 110年1月18日11時29分許 （臨櫃匯款） 12萬5,000元 2 110年1月21日11時6分許 （臨櫃匯款） 12萬元 3 110年1月22日10時50分許 （臨櫃匯款） 6萬元 被害人柯進易其中30萬5,000元匯入被告兆豐銀行帳戶。   


附錄本案論罪科刑法條：
洗錢防制法第14條
有第二條各款所列洗錢行為者，處 7 年以下有期徒刑，併科新
臺幣 5 百萬元以下罰金。
前項之未遂犯罰之。
前二項情形，不得科以超過其特定犯罪所定最重本刑之刑。

中華民國刑法第30條
幫助他人實行犯罪行為者，為幫助犯。雖他人不知幫助之情者，
亦同。
幫助犯之處罰，得按正犯之刑減輕之。
　
中華民國刑法第339條
意圖為自己或第三人不法之所有，以詐術使人將
本人或第三人之物交付者，處5年以下有期徒刑、拘役或科或併
科50萬元以下罰金。
以前項方法得財產上不法之利益或使第三人得之者，亦同。
前二項之未遂犯罰之。